臺灣南投地方法院民事簡易判決
110年度埔簡字第103號
原      告  蔡寶玉  
訴訟代理人  楊志航律師
            雅蔀恩‧伊勇律師
被      告  立捷租賃有限公司

法定代理人  林順其  
上列當事人間請求確認本票債權不存在事件，本院於民國110年1
1月17日言詞辯論終結，判決如下：
    主      文
確認被告所持有如附表所示本票之票據債權對原告不存在。
訴訟費用由被告負擔。
    事實及理由
壹、程序事項：
    按確認法律關係之訴，非原告有即受確認判決之法律上利益
    者，不得提起之（民事訴訟法第247條第1項）。此所謂即受
    確認判決之法律上利益，係指因法律關係之存否不明確，致
    原告在私法上之地位有受侵害之危險，而此項危險得以對於
    被告之確認判決除去之者而言，故確認法律關係成立或不成
    立之訴，苟具備前開要件，即得謂有即受確認判決之法律上
    利益（最高法院42年度台上字第1031號判例意旨參照）。經
    查，本件原告主張被告持有如附表所示之本票（下稱系爭本
    票），對原告之票據債權不存在，此為被告所否認，則兩造
    間因被告對原告票據債權之法律關係存否不明確，致原告在
    私法上地位有受侵害之危險，而此項危險得以對於被告之確
    認判決除去之，是原告於本件自有即受確認判決之法律上利
    益，揆諸前揭說明，原告提起本件確認之訴，自屬合法，合
    先敘明。
貳、實體事項：
一、原告主張：被告持以訴外人即原告之子黃正宇及原告名義所
    共同簽發如附表所示之本票（下稱系爭本票）聲請強制執行
    ，並經本院以110年度司票字第203號裁定核准在案。然原告
    並未與黃正宇共同簽發系爭本票，且未授權任何人與黃正宇
    簽發系爭本票，顯見系爭本票發票人欄上之原告簽名係他人
    偽造，爰依非訟事件法第195條第1項規定提起本件訴訟等語
    。並聲明：如主文第1項所示。
二、被告則以：黃正宇在簽發系爭本票時陳稱係經過原告授權，
    故系爭本票是真正等語資為抗辯。並聲明：原告之訴駁回。
三、本院得心證理由：
　　㈠原告主張被告執有以黃正宇及原告名義簽發之系爭本票，
      並以之聲請本票裁定強制執行且經准許等情，有本院110
      年度司票字第203號裁定可參（本院卷第17頁），並經本
      院依職權調閱本院110年度司票字第203號卷宗核閱無誤，
      且為被告所不爭執，堪信為真實。
　　㈡按在票據上簽名者，依票上所載文義負責（票據法第5條第
      1項）。則依該規定反面解釋，非於票據上簽名者，即無
      須負擔票據責任。又本票本身是否真實，即是否為發票人
      所作成，應由執票人負證明之責，故發票人主張本票係偽
      造，依非訟事件法第195條第1項規定，對執票人提起確認
      本票係偽造或本票債權不存在之訴者，應由執票人就本票
      為真正之事實，先負舉證責任（最高法院65年度第6次民
      庭庭長會議決議（一）意旨參照）。　　　
　　㈢原告主張系爭本票非其所簽發，為被告所否認，依上開說
      明，自應由執票人即被告就系爭本票確為原告所簽發一節
      ，負舉證之責。經查，被告雖抗辯系爭本票為真正，然亦
      自承從未見過原告親自簽名及按壓指紋於系爭本票上，僅
      黃正宇於簽發系爭本票時，曾向其稱系爭本票之簽發係經
      過原告授權等語（本院卷第38頁），難認係原告授權黃正
      宇所簽，且被告復未提出其他證據證明系爭本票係由原告
      授權黃正宇所簽，無從為有利被告之認定。是被告既未能
      舉證證明系爭本票之原告簽名為真正，則原告主張確認系
      爭本票權利不存在，自屬有據。
四、綜上所述，被告未能舉證證明系爭本票之原告簽名為真正，
    則原告請求確認被告所持有系爭本票之票據債權對原告不存
    在，為有理由，應予准許。
五、本件事證已臻明確，兩造其餘主張陳述及所提之證據，認為
    均與判決結果無影響，爰不一一論述。
六、訴訟費用負擔之依據：民事訴訟法第78條。 
中　　華　　民　　國　　110 　年　　12　　月　　15　　日
                  埔里簡易庭  法  官　鄭煜霖
附表：
編號    發票日 　（民國）   票面金額  （新臺幣） 到期日 票據號碼  1 110年5月11日   500,000元  未載 WG0000000 
以上為正本係照原本作成。
如不服本判決，應於送達後20日內，向本院提出上訴狀並表明上
訴理由，如於本判決宣示後送達前提起上訴者，應於判決送達後
20日內補提上訴理由書（須附繕本）；並向本院繳足上訴裁判費
。 
中　　華　　民　　國　　110 　年　　12　　月　　15　　日
　　　　　　　　　　　　　　　書記官  洪妍汝